【裁判字號】    96,抗,1159
【裁判日期】    970305
【裁判案由】    聲明異議
【裁判全文】
臺灣高等法院民事裁定                  96年度抗字第1159號
抗  告  人  乙○○
抗告人因與相對人甲○○間請求給付酬金強制執行事件，對於中
華民國96年6月15日臺灣板橋地方法院92年度執字第20774號裁定
提起抗告，本院裁定如下:
  主 文
抗告駁回。
抗告程序費用由抗告人負擔。
  理 由
一、抗告人於原法院聲明異議意旨以:
（一）伊對相對人甲○○（下稱甲○○）有新台幣（下同）623,
      721元及利息債權未受清償，以台灣士林地方法院91年度
      訴字第1332號確定判決為執行名義，聲請強制執行甲○○
      於第三人即原法院執行處公股 (下稱第三人公股）之領取
      分配款請求權，經原法院於92年7月29日以民執星字第
      20774號准許並予以扣押，茲第三人公股並未依強制執行
      法第119條第1項規定聲明異議，已喪失異議權，原法院應
      依第115條第2項規定，詢問伊意見後，以命令許伊收取，
      或將該債權移轉伊，如認為適當時，得命第三人公股向執
      行法院支付轉給伊，詎原法院不為，竟核發附條件收取命
      令，伊認侵害權益，聲明異議。
（二）甲○○對於第三人公股有確定分配款1,039,536元可資領
      取，不發生所謂無法確定有無債權之情事，縱甲○○未提
      出債權證明文件，亦屬其欲領取確定分配款之條件未成就
      ，要非無法確定有無債權，故原法院核發附條件之收取命
      令，自有不當。
二、抗告人抗告意旨略以:
（一）原法院核發附條件之收取命令由程萬全法官為之，伊聲明
      異議 (抗告人誤以提出抗告)，亦由程萬全法官裁定，故
      其駁回伊之聲明異議，即有可議。
（二）甲○○對於債務人賴林聰仁聲請拍賣抵押物執行事件中，
      為第一順位最高限額抵押權人，其於第一次拍賣時，有提
      出抵押權及債權證明文件實行抵押權，受償結果尚不足
      3,331,805元，嗣稽徵機關將溢繳稅款1,039,536元退還，
      執行法院按第一次分配不足部分續行分配予甲○○，並再
      作分配表，該分配表因無人聲明異議而確定，甲○○確定
      得領取分配款1,039,536元。
（三）倘如原法院所指，甲○○於他案有部分或全額受償，或最
      高限額抵押權自始並未存在或發生，甲○○之債務人賴林
      聰仁豈會不對分配表及甲○○聲明異議? 足見甲○○之債
      權存在。
（四）且最高限額抵押權人領取拍賣價金，強制執行法並未規定
      必須提出債權證明文件，故於分配表上記載「應提出債權
      證明文件正本始得領款」，亦非附條件之法律行為，而屬
      法院內部行政作業，原法院不得拒絕核發收取命令。
（五）又甲○○是否不能提出債權證明文件，並不影響甲○○有
      得向第三人公股請求金錢給付之債權，此與原法院所謂「
      債務人將來之財產請求權」、「得領款之條件無法成就」
      不合，自不得作為核發附條件收取命令之基礎。
（六）甲○○對於第三人既有分配款債權1,039,536元，且已確
      知該分配款無人異議而確定，依強制執行法第115條第1、
      2項規定，自得為扣押，並據以核發收取、移轉或支付轉
      給命令，惟原裁定竟認該分配款債權為將來請求權或尚有
      條件未成就，而撤銷92年7月29日之扣押命令，改發附條
      件執行命令，自有未當。
三、按「就債務人對於第三人之金錢債權為執行時，執行法院應
    發扣押命令禁止債務人收取或為其他處分，並禁止第三人向
    債務人清償。前項情形，執行法院得詢問債權人意見，以命
    令許債權人收取，或將該債權移轉於債權人。如認為適當時
    ，得命第三人向執行法院支付轉給債權人。」，強制執行法
    第115條第1項、第2項定有明文。又第三人不承認債務人之
    債權或其他財產權之存在，或於數額有爭議或有其他得對抗
    債務人請求之事由時，應於接受執行法院命令後10日內提出
    書狀，向執行法院聲明異議，第三人不於前項期間內聲明異
    議，亦未依執行法院命令將金錢支付債權人，或將金錢、動
    產或不動產支付或支付執行法院時，執行法院得因債權人之
    聲請，逕向該第三人為強制執行，同法第119條第1、2項亦
    有規定。
四、查，甲○○以債務人賴林聰仁設定最高限額600萬元之抵押
    權，對其負債500萬元，屆清償期而未清償，聲請拍賣抵押
    物，並提出他項權利證明書、不動產登記簿謄本、抵押權設
    定契約書、500萬元本票影本、原法院80年度拍字第140號准
    予拍賣抵押物之裁定為證 (見同上卷第6-22頁)。嗣該案抵
    押物經依法拍定，執行法院就執行所得於扣繳土地增值稅2,
    204,319元後，尚餘1,695,681元，因有多數債權人聲明參與
    分配，於80年8月8日作成分配表後無人異議而確定，甲○○
    獲分配金額為執行費27,486元、抵押權1,668,195元， 並已
    領取，有原法院不動產權利移轉證書、台北縣稅捐稽徵處80
    年7月18日80北縣稅財字第15014號函、原法院80年8月8日80
    年度民執公字第2176號通知附送分配表、原法院發還民事強
    制執行案款通知、領款收據可稽 (見同上卷第77、90、94、
    109、110頁)。嗣因執行法院申請依土地稅法第39條之2規定
    免徵土地增值稅，經台北縣稅捐稽徵處重核定稅額為0元，
    檢送加計利息後之退稅金額684,315元、355,221元（合計
    1,039,536元)予執行法院重新分配，有台北縣稅捐稽徵處87
    年7月1日87北縣稅財字第415328號函附退稅專戶存款支票2
    紙可稽 (見同上卷第127-129頁)。故該退稅金乃賴林聰仁所
    有抵押物之變價，僅因遭法院扣押而不得處分，後因甲○○
    之債權尚有3,331,805元 (500萬元－1,668,195元＝3,331,8
    05元)未獲清償，故執行法院再次制作分配表全數分配予甲
    ○○，此有原法院87年11月10日80年度民執公字第2176號通
    知附送分配表可証 (見上開案卷第135頁)，該筆分配款自應
    屬甲○○對於賴林聰仁之金錢請求權。前開分配表因無人異
    議已告確定 (其中甲○○部分係經公示送達，有原法院公示
    送達公告可稽，見同上卷第203頁)，業經本院依職權調閱原
    法院80年度執公字第2176號拍賣抵押物案全卷查核屬實。抗
    告人依強制執行法第l15條之規定聲請就甲○○之債務人賴
    林聰仁之分配款債權為扣押，依前開規定，執行法院應對甲
    ○○發扣押命令，禁止甲○○向賴林聰仁收取或處分，並禁
    止賴林聰仁向甲○○為清償，賴林聰仁不承認甲○○之債權
    存在時，或於數額有爭議時，應於接受執行法院之命令後10
    日內提出異議，惟原法院於92年7月29日所核發之92年度民
    執星字第20774號扣押命令，未通知債務人賴林聰仁，則抗
    告人主張系爭扣押命令已告確定，原法院應依第115條第2項
    規定，詢問伊意見後，以命令許伊收取，或將該債權移轉伊
    ，如認為適當時，得命第三人公股向執行法院支付轉給伊云
    云，於法自屬無據。
五、次按對於債務人將來之財產請求權，並非不得執行，附條件
    之收取命令，亦非法之所不許，執行法院自得對第三人核發
    案款之期限屆至或條件成就後由債權人收取之命令 (台灣高
    等法院暨所屬法院58年度法律座談會研討結果參照)。依原
    法院87年11月10日80年度民執公字第2176號通知附送分配表
    所示，甲○○得受分配1,039,536元，然該分配表同時註記
    「債權人甲○○需提出本票原本後，始得領款」，距第三人
    公股前次作成分配表時間80年8月8日已達7年以上，甚且係
    於93年2月19日始對甲○○以公示送達方式為送達，時間更
    長達12年以上，則甲○○與債務人賴林聰仁間就第一次分配
    後所不足清償之抵押債權，是否已因清償或其他事由而使債
    權不存在或減少，影響甲○○所得領取款項，並攸關其他參
    與分配之債權人得否再獲分配，是甲○○欲領此次分配款項
    時，自應提出債權證明文件以供執行法院為形式上之審查無
    訛始得領取，從而原法院依抗告人之聲請核發96年3月25日
    板院輔92執星字第20774號執行命令，以相對人對第三人公
    股之案款債權，於條件成就得收取時 (即提出債權證明文件
    正本)，禁止甲○○對第三人公股收取或為其他處分，第三
    人公股亦不得對甲○○清償，准予抗告人收取該案款 (見同
    上卷第79頁)，並無違誤。抗告意旨指摘原裁定不當，求予
    廢棄，為無理由，應予駁回。
六、據上論結，本件抗告為無理由，裁定如主文。
中    華    民    國    97    年    3     月    5     日
                  民事第十四庭
                        審判長法  官  張  蘭
                              法  官  鄭純惠
                              法  官  袁靜文
正本係照原本作成。
不得抗告。
中    華    民    國    97    年    3     月    5     日
                              書記官  殷丹妮


司法院資訊處製作；財團法人民間司法改革基金會備份。
